高雄高等行政法院簡易判決　　　　　　　　　　　　　九十三年度簡字第一五二號
　　原　　　告　甲○○
　　被　　　告　財政部高雄市國稅局
　　代　表　人　乙○○　局長
右當事人間因綜合所得稅事件，原告不服財政部中華民國九十三年二月二十六日台財
訴字第○九三○○○二三七○號訴願決定，提起行政訴訟。本院判決如左︰
　  主  文
原告之訴駁回。
訴訟費用由原告負擔。
    事實及理由
一、緣原告九十年度綜合所得稅結算申報，漏未申報其配偶毛秀金及受扶養親屬胡家
    彰之薪資、利息、其他所得合計新台幣（下同）八八二、二二○元，案經被告查
    獲，併課其當年度綜合所得稅，核定綜合所得總額為二、二八一、九○八元，淨
    額為一、六五二、五五二元，除發單補徵所得稅額五四、四六三元外，並按短漏
    稅額五四、四六三元處○‧二倍之罰鍰計一○、八○○元（計至百元止）。原告
    就罰鍰部分不服，申經復查未獲變更，提起訴願亦遭駁回，遂提起本件行政訴訟
    主張：（一）目前國稅局報稅方式有二：第一種方式為收集各單位扣繳憑單向稽
    徵機關申報，第二種方式為向國稅局申請「報稅資料」彙總表，再向稽徵機關申
    報。原告及配偶毛秀金因九十年度有股利、利息、薪資、加班費等所得，項目太
    多，無法掌握所得數據，且因被告在電視媒體宣導「‧‧‧要報所得稅‧‧‧無
    扣繳憑證可向國稅局申請所得稅資料」，因此原告依往例，於民國（下同）九十
    一年五月八日以身份證及印章向被告申請九十年綜合所得稅結算申報扣（免）繳
    所得資料參考清單（下稱所得資料參考清單，該清單並附註「九十一年一月底前
    彙報稽徵機關，於三月三十一日建檔完成」）；因被告電腦系統作業延誤，致前
    開所得資料參考清單中並無毛秀金的台灣飛利浦建元電子股份有限公司（下稱建
    元電子公司）薪資所得資料；又因毛秀金於九十年七月向建元電子公司辦理離職
    退休後，並未收到建元電子公司九十年度薪資扣繳憑單，致原告認定毛秀金薪資
    資料係因「退休作業中，資料會延後下一年度發生」，遂依前開所得資料參考清
    單辦理結算申報。本案漏報原因實係因被告電腦系統作業延誤，致毛秀金薪資資
    料延至九十二年發生，而影響原告報稅時間點，而非原告不申報。（二）原告每
    年向被告索取所得資料參考清單報稅，都可以申報，若被告認為不可以時，在報
    稅現場，被告即應說明和拒絕辦理。另原告本人部分可以依前開所得資料參考清
    單報稅，而配偶毛秀金薪資遺漏部分係因「退休關係」及「國稅局電腦異常處理
    延誤」所致，被告卻又說所得資料參考清單只是參考用，令人不服等語，爰聲明
    求為判決訴願決定及原處分均撤銷。被告則以：原告配偶毛秀金原任職於建元電
    子公司，九十年度取自該公司之薪資所得為八六一、五二二元，有該公司向被告
    申報之各類所得扣繳暨免扣繳憑單可稽，為原告所不否認，原告本年度雖已辦理
    綜合所得稅結算申報，惟漏未將該薪資所得合併申報，被告乃依該公司開立之各
    類所得扣繳暨免扣繳憑單，核定原告配偶本年度薪資所得八六一、五二二元，併
    原告本年度綜合所得課稅，並無不合；又原告既違反所得稅法第七十一條第一項
    規定，被告依法核定漏稅額五四、四六三元，並按所漏稅額處○‧二倍罰鍰計一
    ○、八○○元，並無違誤。查原告配偶歷年均任職於建元電子公司，則取自該公
    司之所得，為原告配偶所清楚知悉，自應依法申報，不因該扣（免）繳所得資料
    或公司未寄發扣繳憑單，或稽徵機關尚未電腦建檔，或稽徵機關尚未能查獲，而
    免除申報系爭所得之義務。且扣繳憑單或稽徵機關之所得資料參考清單並非申報
    所得之唯一依據，原告亦非不可向原扣繳單位查詢或申請補發，當不能以未收到
    扣繳憑單或被告所得資料參考清單尚未能下載到該所得資料，執為漏報所得免罰
    之理由，是原告漏報其配偶之薪資所得八六一、五二二元、其他所得七、一九八
    元及其子之利息所得一三、五○○元，難謂無過失，參諸司法院釋字第二七五號
    解釋意旨，漏稅之處罰並不以故意為限，過失亦應處罰，是原告主張，要無足採
    等語，資為抗辯。
二、按「納稅義務人應於每年五月一日起至五月三十一日止，填具結算申報書，向該
    管稽徵機關，申報其上一年度內構成綜合所得總額或營利事業收入總額之項目及
    數額，以及有關減免、扣除之事實，並應依其全年應納稅額減除暫繳稅額、尚未
    抵繳之扣繳稅額及可扣抵稅額，計算其應納之結算稅額，於申報前自行繳納。‧
    ‧‧」「個人之綜合所得總額，以其全年左列各類所得合併計算之︰‧‧‧第三
    類︰薪資所得︰凡公、教、軍、警、公私事業職工薪資及提供勞務者之所得︰一
    、薪資所得之計算，以職務上或工作上取得之各種薪資收入為所得額。二、前項
    薪資包括︰薪金、俸給、工資、津貼、歲費、獎金、紅利及各種補助費。但為雇
    主之目旳，執行職務而支領之差旅費、日支費及加班費不超過規定標準者，及依
    第四條規定免稅之項目，不在此限。」「納稅義務人已依本法規定辦理結算申報
    ，但對依本法規定應申報課稅之所得額有漏報或短報情事者，處以所漏稅額兩倍
    以下之罰鍰。」分別為行為時所得稅法第七十一條第一項、第十四條第一項第三
    類及第一百十條第一項所明定。
三、本件原告九十年度綜合所得稅結算申報，漏未申報其配偶毛秀金之薪資所得八六
    一、五二二元、其他所得七、一九八元及其子胡家彰之利息所得一三、五○○元
    ，合計八八二、二二○元，案經被告查獲，併課其當年度綜合所得稅，核定綜合
    所得總額為二、二八一、九○八元，淨額為一、六五二、五五二元，除發單補徵
    所得稅額五四、四六三元外，並按短漏稅額五四、四六三元處○‧二倍之罰鍰計
    一○、八○○元等情，有結算申報書、核定通知書及罰鍰處分書附原處分卷可稽
    ，自堪認定。原告雖以：因被告九十一年五月八日提供之所得資料參考清單未下
    載其配偶毛秀金取自建元電子公司之所得，且原告配偶又未收到建元電子公司九
    十年度薪資扣繳憑單，致誤以為因其配偶本年度退休，所得資料會延後下一年度
    發生而漏報系爭所得，是漏報原因在未收到建元電子公司開立之扣繳憑單及被告
    電腦異常；又原告每年以身分證印章向被告索取所得資料參考清單報稅，都可以
    申報，若被告認為不可以時，在報稅現場，被告即應說明和拒絕辦理云云。惟查
    ，稅捐依其稽徵方式，可區分為「申報稅」及「核課稅」。其如地價稅或房屋稅
    ，稽徵機關掌握有稅籍底冊，得據以發單徵收者，為核課稅。至於所得稅，因稽
    徵機關並無底冊可按，且有關課稅要件事實，類皆發生於納稅義務人所得支配之
    範圍，納稅義務人知之最詳，因此所得稅法乃規定納稅義務人負有稽徵程序之申
    報協力義務，使其分擔闡明事實之責任，由納稅義務人自行依法申報，是為申報
    稅。查本件原告配偶本年度任職於建元電子公司，為原告所是認，則原告配偶本
    年度有自該公司受領薪資，當為其所知悉，自應誠實申報，並不因建元電子公司
    未寄發扣繳憑單，而免除其申報之義務。然原告於當年度綜合所得稅結算申報並
    未報繳系爭薪資所得，是原告違反申報義務而有漏報系爭薪資所得之事實甚明。
    是原告以未收到薪資扣繳憑單據為免罰之理由，並不足採。另稽徵機關提供納稅
    義務人課稅年度所得資料之查詢服務，無非便利納稅義務人整合其所得之參考資
    料而已，至納稅義務人之實際所得，仍以其已實現之收付為準，而非以稽徵機關
    查詢服務所提供之所得紀錄為限。而原告配偶本年度既任職於建元電子公司並受
    領薪資，其所得已經實現，此項事實，更為原告配偶所知悉，自應依法申報，並
    不因被告提供之查詢資料未記載該筆所得而異。乃原告竟漏未申報系爭薪資所得
    ，其有過失，諉無足辭。原告以被告所得資料參考清單尚未能下載到系爭薪資所
    得資料，執為漏報所得免罰之理由，無非屬卸責之詞，不足採取。
四、綜上所述，原告之主張，並非可採。從而，原處分以原告九十度雖已辦理綜合所
    得稅結算申報，惟漏未申報其配偶毛秀金及受扶養親屬胡家彰之薪資、利息、其
    他所得合計八八二、二二○元，致短漏稅額五四、四六三元，乃依所得稅法第一
    百十條第一項規定，按短漏稅額五四、四六三元處○‧二倍罰鍰計一○、八○○
    元，核無違誤。訴願決定予以維持，亦無不合。原告起訴意旨求為撤銷，為無理
    由，應予駁回，並不經言詞辯論為之。另本件事證已臻明確，其餘攻擊防禦方法
    ，與判決結果不生影響，爰不一一贅述。
據上論結，本件原告之訴為無理由，爰依行政訴訟法第二百三十三條第一項、第二百
三十六條、第一百九十五條第一項後段、第九十八條第三項前段，判決如主文。
中　　　華　　　民　　　國    九十三　　年　  　六　　　月　　  三十　　日
                              高雄高等行政法院第一庭
                                          法      官    簡慧娟
右為正本係照原本作成。
如不服本判決，應於送達後二十日內，向本院提出上訴狀並表明上訴理由，如於本判
決宣示後送達前提起上訴者，應於判決送達後二十日內補提上訴理由書（須按他造當
事人人數附繕本）。
提起上訴應預繳送達用雙掛號郵票七份（每份三十四元）。
中　　　華　　　民　　　國    九十三　　年　  　六　　　月　　  三十　　日
                                          法院書記官    楊曜嘉
附註：
行政訴訟法第二百三十五條（第一項、第二項）：
對於適用簡易程序之裁判提起上訴或抗告，須經最高行政法院之許可。
前項許可，以訴訟事件所涉及之法律見解具有原則性者為限。
